臺灣新竹地方法院刑事判決　　　　　　　 99年度訴字第266號
公　訴　人　臺灣新竹地方法院檢察署檢察官
被　　　告　鄭文龍
指定辯護人　張宛華律師
上列被告因違反槍砲彈藥刀械管制條例案件，經檢察官提起公訴
（99年度偵字第7412號），本院判決如下：
    主  文
鄭文龍犯非法製造可發射子彈具殺傷力之槍枝未遂罪，累犯，處
有期徒刑參年貳月，併科罰金新台幣柒萬元，罰金如易服勞役，
以新台幣壹仟元折算壹日。扣案如附表所示之物，除編號二、四
、六業經試射滅失之非制式子彈共參顆外，其餘均沒收。
    事  實
一、鄭文龍明知槍砲彈藥刀械管制條例所列管之槍砲、彈藥，非
    經中央主管機關許可，不得持有、製造，竟僅為供自己防身
    之用，即同時分別基於製造其他可發射子彈具有殺傷力手槍
    及製造子彈之單一接續犯意，先於民國93年初在位於新竹市
    之某模型玩具店內購買玩具手槍1 枝、玩具子彈15顆、道具
    彈7 顆後，旋即將該玩具手槍、玩具子彈拆解，取得該玩具
    手槍、玩具子彈結構中重要之部分如：金屬槍身、金屬滑套
    、金屬彈匣、金屬彈簧、金屬彈頭、金屬彈殼等，作為其欲
    製造具殺傷力槍、彈之基本模型，再陸續至位於桃園縣龍潭
    鄉某大賣場、某五金行及位於新竹縣市之某五金行，分別購
    入鑽孔機1 台、迷你電鑽2 支、游標尺1 支、撞針數支、彈
    簧數支、槍枝零件1 盒、銅管數支、工業用底火1 批、火藥
    2 瓶等物，作為製造具有殺傷力之槍枝、子彈之工具，即自
    民國93年上半年起（除95年7 月24日至95年9 月11日、95年
    10月31日至96年6 月20日、98年9 月16日至99年6 月15日因
    案入監無法實施製造行為外），在其位於新竹縣關西鎮玉山
    里14鄰赤柯山117 號之住處，接續組裝上開金屬槍身、滑套
    、彈匣，彈簧及研磨撞針（原玩具手槍內附之槍管因不耐多
    次試射而爆裂廢棄），然因遲遲無法自外購得可承受火藥爆
    炸力之槍管而僅製成如附表編號18至20所示之槍枝半成品，
    該槍支因欠缺槍管無殺傷力而未遂；同時，鄭文龍復以游標
    尺量測子彈內外徑、鑽孔機鑽挖銅管與子彈底孔、填充底火
    及火藥、使用迷你電鑽研磨金屬彈頭等方法，接續於99年7
    月中旬製造出如附表編號2 、4 、6 所示具有殺傷力之子彈
    共計6 顆而既遂，及如附表編號1 、3 、5 所示無法擊發不
    具殺傷力之子彈共9 顆而未遂。嗣司法警察接獲線報得悉鄭
    文龍上開犯行，乃向本院聲請核發搜索票，於99年9 月28日
    17時45分許前往鄭文龍上開住處進行搜索，當場扣得如附表
    所載之物，及與本案無涉之第一級毒品海洛因、第二級毒品
    安非他命、安非他命吸食器等物品（鄭文龍所涉施用毒品案
    件，另經檢察官偵查中），因而查獲上情。
二、案經桃園縣政府警察局中壢分局報告臺灣新竹地方法院檢察
    署檢察官偵查起訴。
    理  由
壹、程序方面：
一、本案認定事實所引用之非供述證據（如桃園縣政府警察局中
    壢分局搜索扣押筆錄、扣押物品目錄表、扣押物品照片、桃
    園縣政府警察局槍枝初步檢視報告表），經本院於審理程序
    中當庭調查提示，被告、辯護人及公訴人均表示無意見，而
    無任何異議（本院審理卷第92、93頁），且無證據證明係公
    務員違背法定程式所取得，亦無刑事訴訟法第159條之4規定
    之顯有不可信之情況或不得作為證據之情形，依刑事訴訟法
    第159條之5之規定，自均有證據能力，先予敘明。
二、又內政部警政署刑事警察局99年10月22日刑鑑字第09901376
    90號鑑定書，係依刑事訴訟法第206 條第1 項所為之鑑定報
    告（臺灣高等法院檢察署為因應刑事訴訟法第198 條、第20
    8 條規定之情事，於92年9 月9 日概括選任該刑事警察局為
    司法警察機關調查中之鑑定機關，則移送機關於查獲本案槍
    、彈後，認有鑑定必要，送由臺灣高等法院檢察署前此概括
    委任之內政部警政署刑事警察局為本案之鑑定，應為適法之
    選任），且經本院於審理程序中當庭提示，被告、辯護人及
    公訴人均表示無意見，而無任何異議（本院審理卷第93頁）
    ，該鑑定報告及鑑定函文，依刑事訴訟法第159 條第1 項立
    法理由及第206 條第1 項規定，自具有證據能力。
貳、實體方面：
一、上開犯罪事實，迭據被告鄭文龍於警詢、偵查、本院準備程
    序及審判程序中坦承不諱，並有如附表所示各該非制式子彈
    （附表編號1-6 ）、製造槍、彈工具（附表編號7-17）、改
    造手槍半成品零件（附表編號18-20 ）扣案可憑，及桃園縣
    政府警察局中壢分局搜索扣押筆錄、扣押物品目錄表、扣押
    物品照片20幀、桃園縣政府警察局槍枝初步檢視報告表（偵
    查卷第23至44頁）在卷可稽；而上開扣案槍、彈經檢察官送
    請內政部警政署刑事警察局鑑定，該局以檢視法、試射法鑑
    定結果，手槍部分認分係金屬槍身、金屬滑套、金屬彈匣與
    金屬彈簧等物，並非完整之槍支，不具殺傷力；另子彈部分
    ，其中如附表編號2 、4 、6 所示之非制式子彈共6 顆，經
    採樣試射後均可擊發，認均有殺傷力，其餘如附表編號1 、
    3 、5 所示之非制式子彈共9 顆，經採樣試射後，均無法擊
    發，而均認不具殺傷力，有內政部警政署刑事警察局99年10
    月22日刑鑑字第0990137690號鑑定書在卷可稽（偵查卷第76
    -78 頁）；又被告前於95年間曾因施用毒品案件，經本院裁
    定送觀察勒戒後，於95年7 月24日入勒戒處所後，於95年9
    月11日因無繼續施用傾向出所；又於95年間因違反家庭暴力
    防治法案件、槍砲彈藥刀械管制條例案件，經本院以95年度
    竹北簡字第204 號、第72號判決分別判處拘役50日、有期徒
    刑6 月確定，經合併執行，於95年10月31日入監，於96年6
    月20日執行完畢出監；又於98年間因2 次施用毒品，經本院
    以98年審竹簡字第501 號、98年度竹北簡字第456 號判決分
    別判處有期徒刑4 月、5 月確定，經合併執行，於98年9 月
    16日入監，99年6 月15日縮刑期滿執行完畢，亦有臺灣高等
    法院被告前案紀錄表在卷可稽；足認被告前揭自白與事實相
    符，堪予採信，本案事證明確，被告犯行堪予認定，自應依
    法論科。
二、論罪科刑：
  (一)按未經許可持有改造手槍罪，其持有之繼續，為行為之繼續
    而非狀態之繼續，亦即該改造手槍一經持有，罪即成立，但
    其完結須繼續至持有行為終了時為止，其間法律縱有變更，
    如其行為繼續實施至新法施行以後，即無行為後法律變更之
    可言，而應適用其行為終止時之法律論處（最高法院75年度
    臺上字第6600號、89年度臺非字第186 號判決意旨可資參照
    ）。同理，接續犯之行為乃屬多次舉動之接續，法律上係將
    該多次舉動整體評價乃為單純一行為，倘其行為自開始接續
    至終了時止，其間法律縱有變更，亦無行為後法律變更之可
    言，而應逕依其行為終止時之法律論處。本案被告自93年上
    半年某日起迄99年9 月28日司法警察查獲時止，除上開因案
    入獄期間外，即本於接續之單一犯意（詳下述），持續從事
    製造手槍、子彈行為，其間槍砲彈藥刀械管制條例第8 條、
    第12條，及刑法相關規定均有修正施行，然依上開說明，仍
    無行為後法律變更之可言，應以被告行為於99年9 月28日遭
    查獲終止時之法律論處。又被告99年9 月28日行為後，槍砲
    彈藥刀械管制條例第8 條雖經修正增列第6 項：「犯第一項
    、第二項或第四項有關空氣槍之罪，其情節輕微者，得減輕
    其刑。」，並經總統府於100 年1 月5 日華總一義字第0990
    0358611 號公布，於同年月7 日生效，然本案被告欲製造之
    槍枝非屬空氣槍，此觀諸被告之自白內容、查扣之子彈均屬
    金屬彈殼，及扣案手槍滑套係金屬材質，其擊發係以打擊火
    藥方式自明，核與上開修正條文無涉，故亦無新舊法比較之
    必要，均合先敘明。
  (二)次按所謂製造包括創製、改造、組合、混合、化合等行為在
    內，已損壞之零件加以修理亦屬製造，改造行為亦屬製造行
    為之一種，最高法院86年度臺上字第7558號、92年度臺上字
    第924 號判決意旨可資參照。本案被告將玩具手槍拆解、組
    裝，將玩具手槍子彈研磨、裝填火藥，欲使之具備殺傷力之
    改造行為，核屬製造槍、彈之行為無訛。
  (三)又刑法第26條規定：「行為不能發生犯罪之結果，又無危險
    者，不罰。」，故所謂「不能未遂」係指已著手於犯罪之實
    行，但其行為未至侵害法益，且又無危險者；其雖與一般障
    礙未遂同未對法益造成侵害，然須並無侵害法益之危險，始
    足當之。而有無侵害法益之危險，應綜合行為時客觀上通常
    一般人所認識及行為人主觀上特別認識之事實（例如：行為
    人自信有超能力，持其明知無殺傷力，但外觀完好，足使一
    般人均誤認有殺傷力之手槍殺人）為基礎，再本諸客觀上一
    般人依其知識、經驗及觀念所公認之因果法則而為判斷，既
    非單純以行為人主觀上所認知或以客觀上真正存在之事實情
    狀為基礎，更非依循行為人主觀上所想像之因果法則（例如
    ：誤認以砂糖食於人可發生死亡結果）判斷認定之。若有侵
    害法益之危險，而僅因一時、偶然之原因，致未對法益造成
    侵害，則為「障礙未遂」，非「不能未遂」（最高法院97年
    度臺上字第351 號判決意旨參照）。經查：被告製造出如附
    表編號18至編號20所示之手槍半成品，及如附表編號1 、3
    、5 所示之非制式子彈共9 顆，經鑑定後均不具殺傷力，固
    如前述，然本案手槍不具殺傷力之原因乃係欠缺可耐火藥爆
    炸力之槍管，而被告主觀上亦係基於製造具殺傷力槍支之犯
    意而準備上開槍支半成品，待組裝合適槍管後，即可遂其製
    造具殺傷力槍支之目的等情，亦據被告於偵查中自承在卷可
    稽（偵查卷第73頁），是本案手槍僅係因欠缺部分零組件而
    無法擊發，並非指被告之行為從因果歷程觀之，無法將手槍
    改造完成而不具危險性。另關於附表編號1 、3 、5 所示之
    非制式子彈，觀諸鑑定照片可知，上開非制式子彈均已具完
    整子彈之外型，認定其無殺傷力僅是因無法擊發而已，並非
    謂以被告之方式無法製造具有殺傷力之子彈，此另觀被告已
    經以同一方法製造如附表編號2 、4 、6 所示具有殺傷力之
    子彈共6 顆亦可得證。因此，被告此部分製造槍、彈未遂之
    行為，仍有侵害法益之危險，乃屬「障礙未遂」，並非無侵
    害法益危險之「不能未遂」，仍應處罰，亦此敘明。
  (四)是核被告所為，分別係觸犯現行槍砲彈藥刀械管制條例第8
    條第5 項、第1 項之非法製造可發射子彈具殺傷力之槍枝未
    遂罪，及同條例第12條第1 項之非法製造子彈罪。
  (五)而製造槍、彈，本來即非一時一刻可以完成，通常於得知製
    作方法、購買工具材料後，仍需經歷不斷實驗、拆解、組裝
    、改造等階段，方能完成。本案被告自93年上半年起至99年
    9 月28日為警查獲期間，除上開入獄期間無法實施製造行為
    外，出獄時間即持續實行製造上開手槍、子彈之犯行，業據
    被告於本院審理中坦承不諱（本院審理卷第94頁背面），被
    告製造手槍及子彈之行為，分別均係基於同一製造槍、彈之
    決意，於同一地點實施，侵害同一社會法益，各行為之獨立
    性極為薄弱，依一般社會健全觀念，在時間差距上，難以強
    行分開，在刑法評價上，應視為數個舉動之接續行為，均為
    接續犯。
  (六)被告非法製造附表編號2 、4 、6 所示具有殺傷力之非制式
    子彈犯行中，雖然同時亦製造附表編號1 、3 、5 所示未具
    殺傷力之非制式子彈，然其製造子彈行為既然已達既遂之程
    度，因在法律上評價為一行為，自無另論同條例第12條第5
    項、第1 項之非法製造子彈未遂之餘地。又被告非法製造具
    有殺傷力之子彈後，復非法持有之，該持有之低度行為，自
    應為製造之高度行為所吸收，而不論罪。
  (七)又槍枝通常本需裝填子彈始能發揮其功能，且觀諸被告所購
    買如附表所示之工具，其中部分亦同時具有製造槍枝及子彈
    之功能，被告亦係於基於同時製造槍枝、子彈之犯意著手進
    行製造行為，此觀諸其歷次自白內容可以得知，是被告係基
    於一個犯意，同時觸犯上開2 罪名，屬想像競合犯，應依刑
    法第55條之規定，從一較重之非法製造可發射子彈具殺傷力
    之槍枝未遂罪處斷。
  (八)被告係製造改造手槍之未遂犯，考量其對社會法益之侵害遠
    較既遂犯輕，爰依刑法第25條第2 項減輕其刑。
  (九)被告於98年間因2 次施用毒品，經本院以98年審竹簡字第50
    1 號、98年度竹北簡字第456 號判決分別判處有期徒刑4 月
    、5 月確定，經合併執行，於99年6 月15日縮刑期滿執行完
    畢，已如上述，其於上開有期徒刑執行完畢後5 年內，再犯
    本案有期徒刑以上之罪，為累犯，應依刑法第47條第1 項加
    重其刑。
  (十)被告同時有上開刑之加重、減輕事由，應先加後減之。
  (十一)爰審酌被告明知製造具有殺傷力之改造槍枝、子彈，危害社
    會大眾安全與良善秩序甚鉅，竟僅為自己防身之用即無故製
    造，對於社會治安及公眾安全造成潛在重大威脅，本不宜寬
    恕，然念被告到案後自警詢迄本院審理均坦承犯行，態度十
    分良好，可見已經知錯，而有改過之心；且被告毒品前科僅
    有施用毒品，有其臺灣高等法院前科紀錄在卷可參，其辯稱
    因自己施用毒品交友複雜，故基於好奇，想製造槍彈防身等
    情，乃值相信，可見製造動機並非為販賣或從事其他犯罪之
    用；另參酌其智識程度係國中畢業（參見警詢筆錄基本資料
    欄），幸未製造槍枝既遂即遭查獲，對於社會安全實際侵害
    非鉅等一切情狀，量處主文所示之刑，並就併科罰金部分諭
    知易服勞役之折算標準，以期自新。
  (十二)扣案如附表編號2 、4 、6 之非制式子彈共6 顆，除其中因
    鑑定目的，各取編號2 非制式子彈4 顆中其中1 顆、編號4
    非制式子彈1 顆及編號6 非制式子彈1 顆共3 顆試射而滅失
    外，剩餘編號2 中之3 顆非制式子彈，均係違禁物，不問屬
    於犯人與否，均應依刑法第38條第1 項第1 款規定宣告沒收
    。附表編號1 、3 、5 所示非制式子彈共9 顆，及附表編號
    18 至20 所示之物（為改造槍枝半成品），雖非違禁物，然
    係被告購買而為其所有，且屬被告犯製造槍、彈罪所生之物
    ，均據被告供承在卷（本院審理卷第29頁反面），均應依刑
    法第38條第1 項第3 款之規定沒收。附表編號7 至編號17所
    示之物，則為被告購買而為其所有，供本案犯罪所用之物，
    亦據其坦承在卷（見本院審理卷第29頁至第29頁反面），均
    亦應依刑法第38條第1 項第2 款之規定沒收之。
據上論斷，應依刑事訴訟法第299 條第1 項前段，槍砲彈藥刀械
管制條例第8 條第1 項、第5 項、第12條第1 項，刑法第11條前
段、第55條前段、第47條第1 項、第25條、第42條第3 項前段、
第38條第1 項第1 款、第2 款、第3 款，判決如主文。
本案經檢察官邱宇謙到庭執行職務。
中    華    民    國    100    年    2    月    11    日
                刑事第五庭  審判長法  官  黃美盈
                                  法  官  李毓華
                                  法  官  蔡川富
以上正本證明與原本無異。
如不服本判決應於收受本判決後十日內向本院提出上訴書狀，其
未敘述上訴理由者，並得於提起上訴後十日內向本院補提理由書
狀 (均須按他造當事人之人數附繕本)「 切勿逕送上級法院」。
中    華    民    國    100    年    2    月    11    日
                                  書記官  劉雅文
附錄本案論罪科刑法條全文：
槍砲彈藥刀械管制條例第8 條
未經許可，製造、販賣或運輸鋼筆槍、瓦斯槍、麻醉槍、獵槍、
空氣槍或第4 條第1 項第1 款所定其他可發射金屬或子彈具有殺
傷力之各式槍砲者，處無期徒刑或5 年以上有期徒刑，併科新臺
幣1 千萬元以下罰金。
未經許可，轉讓、出租或出借前項所列槍枝者，處5 年以上有期
徒刑，併科新臺幣1 千萬元以下罰金。
意圖供自己或他人犯罪之用，而犯前二項之罪者，處無期徒刑或
7 年以上有期徒刑，併科新臺幣1 千萬元以下罰金。
未經許可，持有、寄藏或意圖販賣而陳列第1 項所列槍枝者，處
3 年以上10年以下有期徒刑，併科新臺幣700 萬元以下罰金。
第1 項至第3 項之未遂犯罰之。
槍砲彈藥刀械管制條例第12條
未經許可，製造、販賣或運輸子彈者，處1 年以上7 年以下有期
徒刑，併科新台幣500 萬元以下罰金。
未經許可，轉讓、出租或出借子彈者，處6 月以上5 年以下有期
徒刑，併科新台幣300 萬元以下罰金。
意圖供自己或他人犯罪之用，而犯前二項之罪者，處3 年以上10
年以下有期徒刑，併科新台幣700 萬元以下罰金。
未經許可，持有、寄藏或意圖販賣而陳列子彈者，處5 年以下有
期徒刑，併科新台幣300 萬元以下罰金。
第1 項至第3 項之未遂犯罰之。
附表
┌──┬───────────────┬───────┬─────────┐
│編號│物品名稱                      │ 數量         │  備註            │
├──┼───────────────┼───────┼─────────┤
│ 1  │非制式子彈（金屬彈殼組合直徑  │7顆（經採樣2顆│                  │
│    │8.9 ±0.5mm金屬彈頭）         │試射結果，無法│                  │
│    │                              │擊發，認不具有│                  │
│    │                              │殺傷力）      │                  │
├──┼───────────────┼───────┼─────────┤
│ 2  │非制式子彈（口徑9mm制式彈殼組 │4顆（經採樣1顆│                  │
│    │合直徑8.9±0.5mm金屬彈頭）    │試射結果，可擊│                  │
│    │                              │發，認具有殺傷│                  │
│    │                              │力）          │                  │
├──┼───────────────┼───────┼─────────┤
│    │非制式子彈（金屬彈殼組合直徑  │1顆（經試射結 │                  │
│ 3  │8.9mm金屬彈頭）               │果，無法擊發，│                  │
│    │                              │認不具殺傷力）│                  │
├──┼───────────────┼───────┼─────────┤
│ 4  │非制式子彈（金屬彈殼組合直徑  │1顆（經試射結 │                  │
│    │8.3mm金屬彈頭）               │果，可擊發，認│                  │
│    │                              │具有殺傷力）  │                  │
├──┼───────────────┼───────┼─────────┤
│    │非制式子彈（金屬彈殼組合直徑  │1顆（經試射結 │                  │
│ 5  │8.8mm金屬彈頭）               │果，無法擊發，│                  │
│    │                              │認不具殺傷力）│                  │
├──┼───────────────┼───────┼─────────┤
│    │非制式子彈（口徑7.65mm制式彈殼│1顆（經試射結 │                  │
│ 6  │組合直徑7.3mm金屬彈頭）       │果，可擊發，認│                  │
│    │                              │具有殺傷力）  │                  │
├──┼───────────────┼───────┼─────────┤
│ 7  │非制式彈殼                    │7顆           │                  │
├──┼───────────────┼───────┼─────────┤
│ 8  │鑽孔機                        │1個           │屬於鄭文龍用以製│
│    │                              │              │  造槍枝、子彈之工│
│    │                              │              │  具。            │
│    │                              │              │功能：          │
│    │                              │              │A 可將槍枝彈藥室連│
│    │                              │              │  接至底火處打通，│
│    │                              │              │  讓底火可以燃燒火│
│    │                              │              │  藥。            │
│    │                              │              │B 亦可鑽子彈底孔，│
│    │                              │              │  填入底火及火藥。│
├──┼───────────────┼───────┼─────────┤
│ 9  │迷你電鑽                      │2支（起訴書誤 │屬於鄭文龍用以製│
│    │                              │載為1支，應予 │  造子彈之工具。  │
│    │                              │更正）        │功能：研磨子彈。│
├──┼───────────────┼───────┼─────────┤
│ 10 │游標尺                        │1支           │屬於鄭文龍用以製│
│    │                              │              │  作子彈之工具。  │
│    │                              │              │功能：測量子彈外│
│    │                              │              │  殼的內、外圓徑。│
├──┼───────────────┼───────┼─────────┤
│ 11 │子彈片底火                    │1瓶           │屬於鄭文龍用以製│
│    │                              │              │  造子彈之工具    │
│    │                              │              │功能：製作用以點│
│    │                              │              │  燃發射子彈之底火│
├──┼───────────────┼───────┼─────────┤
│ 12 │撞針                          │3支           │屬於鄭文龍用以製│
│    │                              │              │  造槍枝之工具。  │
│    │                              │              │功能：用以擊發底│
│    │                              │              │  火。            │
├──┼───────────────┼───────┼─────────┤
│ 13 │彈簧                          │8條           │屬於鄭文龍用以製造│
│    │                              │              │槍枝之工具        │
│    │                              │              │                  │
├──┼───────────────┼───────┼─────────┤
│ 14 │槍支零件盒                    │1盒           │屬於鄭文龍用以製造│
│    │                              │              │槍枝之工具        │
│    │                              │              │                  │
├──┼───────────────┼───────┼─────────┤
│ 15 │銅管                          │3支           │屬於鄭文龍用以製│
│    │                              │              │  造子彈之工具    │
│    │                              │              │功能：研磨彈頭  │
├──┼───────────────┼───────┼─────────┤
│ 16 │工業用底火                    │11個          │屬於鄭文龍用以製造│
│    │                              │              │子彈之工具        │
├──┼───────────────┼───────┼─────────┤
│ 17 │火藥                          │2瓶           │屬於鄭文龍用以製造│
│    │                              │              │子彈之工具        │
├──┼───────────────┼───────┼─────────┤
│ 18 │滑套                          │1個           │槍枝半成品        │
├──┼───────────────┼───────┼─────────┤
│ 19 │槍身                          │1個           │槍枝半成品        │
├──┼───────────────┼───────┼─────────┤
│ 20 │彈匣                          │1個           │槍枝半成品        │
└──┴───────────────┴───────┴─────────┘